【裁判字號】    97,抗,252
【裁判日期】    970227
【裁判案由】    聲明異議
【裁判全文】
臺灣高等法院民事裁定                   97年度抗字第252號
抗  告  人  宏維國際開發有限公司
法定代理人  乙○○
上列抗告人因債權人彰化商業銀行股份有限公司與債務人甲○○
間清償債務強制執行聲明異議事件，對於中華民國97年1月2日臺
灣桃園地方法院95年度執字第15936號所為裁定提起抗告 ，本院
裁定如下：
    主  文
抗告駁回。
抗告程序費用由抗告人負擔。
    理  由
一、本件債權人彰化商業銀行股份有限公司 (下稱債權人) 與債
    務人甲○○ (下稱債務人) 間清償債務強制執行事件，債權
    人以臺灣苗栗地方法院94年度促字第5410號支付命令及其確
    定證明書，聲請原法院就債務人甲○○所有坐落桃園縣楊梅
    鎮○○段201-25、201-42、201-43 、201-50等4筆地號土地
    ，及同段100、432建號建物 (即門牌號碼為桃園縣楊梅鎮○
    ○○街13號建物及5樓增建部分，下稱系爭房屋)強制執行查
    封拍賣，除同段432建號建物未提供擔保外 ，其餘土地及建
    物均由債權人於民國（下同）89年9月28日登記設定本金最
    高限額新臺幣（下同）10,920,000元之抵押權；債務人嗣於
    93年12月23日與抗告人簽訂租賃契約，將系爭房屋出租與抗
    告人，租期屆滿後，再辦理續租至98年2月10日止。查債務
    人尚欠債權人本金、利息及違約金合計10,469,289元，而原
    法院以底價12,000,000元進行第一次拍賣，無人應買，原法
    院乃依債權人之聲請，除去上開租賃權。
二、抗告人於原法院以：原法院執行查封系爭房屋前，其即承租
    占有使用系爭房屋，依強制執行法第99條規定，系爭房屋應
    不點交等語，聲明異議。原法院認其異議為無理由，以裁定
    予以駁回，抗告人不服，對之提起抗告。
三、按不動產所有人設定抵押權後，於同一不動產上，得設定地
    上權或其他以使用收益為目的之物權，或成立租賃關係。但
    其抵押權不因此而受影響。前項情形，抵押權人實行抵押權
    受有影響者，法院得除去該權利或終止該租賃關係後拍賣之
    ，民法第866條第1、2項分別定有明文。
四、查本件債務人於89年9月28日將執行標的即上開4筆土地及系
    爭房屋 (432建號係未辦第一次所有權登記之增建物除外)設
    定登記本金最高限額抵押權予債權人之事實，有土地暨建物
    登記謄本在卷可憑 (見原法院卷第11至21頁)。而債務人於
    設定前揭抵押權後，嗣於93年12月23日與抗告人簽訂租賃契
    約，將系爭房屋出租與抗告人，租期自94年2月10日起至95
    年2月10日止，租期屆滿後，再訂約續租至98年2月10日止，
    亦有該租賃契約書在卷可稽 (見原法院卷第171至177頁，本
    院卷第6至12頁)。茲系爭房屋經原法院於96年11月8日以12,
    000,000元為第1次拍賣底價，因無人應買，第2次拍賣經減
    價為9,600,000元，債權人即於96年11月14日聲請除去抗告
    人之租賃權。按若減價拍賣，扣除執行費、土地增值稅後，
    已不足清償前開抵押權擔保金額，故抗告人之租賃權已使債
    權人之抵押權受有影響，且如前所述，該租賃關係係成立於
    抵押權設定之後，依上開說明，原法院以96年11月30日桃院
    木執95年執松字第15936號執行命令除去抗告人之租賃權，
    並無不合。又抗告人之租賃權既經原法院予以除去，應否解
    除其占有，點交於買受人或承受人，及點交應否定履行期間
    係屬執行法院之權限（按本件債權人於原審係請求除去租賃
    權，原審亦就此而為裁定，雖拍賣公告附註欄載明除去租賃
    權，拍定後點交，然是否點交係另一實施強制執行之方法，
    不在本件審酌之列），原法院裁定駁回抗告人之聲明異議，
    自無不當。本件抗告意旨以抗告人於原法院執行查封前，即
    承租占有使用系爭房屋，與強制執行法第99條第1項規定「
    債務人應交出之不動產，現為債務人占有或於查封後為第三
    人占有者，執行法院應解除其占有，點交於買受人或承受人
    」要件不合，系爭房屋不應點交；況抗告人受委任為外勞管
    理公司，本身收取管理費用，包括提供外勞之住宿及管理，
    與委託人間有委任關係，除非本件租賃契約屆期終止，抗告
    人另提供新處所給僱用外勞之公司，否則外勞勢必流離失所
    ，造成社會問題，是以縱為點交，亦應定履行期間為由，指
    摘原裁定不當，求予廢棄，為無理由，應予駁回。
五、據上論結，本件抗告為無理由，爰裁定如主文。
中    華    民    國    97    年    2     月    27    日
                    民事第十五庭
                        審判長法  官  林恩山
                              法  官  郭松濤
                              法  官  黃國忠
正本係照原本作成。
本裁定除以適用法規顯有錯誤為理由，並經本院許可外，不得再
抗告。如提起再抗告，應於收受後10日內委任律師為訴訟代理人
向本院提出再抗告狀。並繳納再抗告費新台幣１千元。
中    華    民    國    97    年    2     月    29    日
                              書記官  陳明俐


司法院資訊處製作；財團法人民間司法改革基金會備份。
